【裁判字號】    95,上訴,96
【裁判日期】    950116
【裁判案由】    毒品危害防制條例
【裁判全文】
臺灣高等法院刑事判決                  95年度上訴字第96號
上  訴  人  台灣基隆地方法院檢察署檢察官
被      告  甲○○
                    （現另案在臺灣基隆監獄執行中）
上列上訴人因被告違反毒品危害防制條例案件，不服台灣基隆地
方法院93年度訴字第652號，中華民國94年11月15日第一審判決
（起訴案號：台灣基隆地方法院檢察署93年度偵字第2960號）提
起上訴，本院判決如下：
    主  文
原判決撤銷，發回台灣基隆地方法院。
    理  由
一、公訴起訴意旨略以：被告甲○○基於幫助販賣第一、二級毒
    品之犯意，於民國93年8月8日下午1時40分許，駕駛其不知
    情胞姊鄭惠琴所有之9N-4041號自小客車，搭載游仲偉暨游
    仲偉所有之海洛因、安非他命、電子秤、分裝袋等物，前往
    基隆市○○路134巷54號前路邊，繼而電邀吳榮俊在自小客
    車內見面，使游仲偉得以藉機對吳榮俊兜售第二級毒品安非
    他命，並交付安非他命1小包予吳榮俊試用，因認被告甲○
    ○涉犯毒品危害防制條例第4條第1項、第2項之幫助販賣第
    一級、第二級毒品罪嫌。嗣到庭公訴檢察官更正起訴事實略
    以：被告甲○○基於意圖營利販賣第一級毒品海洛因、第二
    級毒品安非他命之犯意，於93年8月8日下午1時40分許，駕
    駛其不知情胞姊鄭惠琴所有之9N-4041號自小客車，攜帶海
    洛因、安非他命、電子秤、分裝袋等物，前往基隆市○○路
    134巷54號前路邊，並在自小客車內，販賣第二級毒品安非
    他命1小包予吳榮俊。因遭員警趨前盤查，甲○○雖即駕駛
    車輛搭載吳榮俊逃逸，為警在中山高速公路南下2.8公里處
    攔截查獲，並在前揭自小客車之駕駛座椅正下方小鐵盒內起
    獲海洛因6小包毛重2.4公克、安非他命1包毛重5.8公克、大
    麻毛重1.6公克、在駕駛座黑色背包內起出電子秤1個、海洛
    因1包毛重19.3公克、在右前座上起獲分裝袋435個、吸食器
    1組、針筒3支、藥勺2只；並在吳榮俊身上起出安非他命1包
    毛重0.3公克，因認被告甲○○涉犯毒品危害防制條例第4條
    第1項之販賣第一級毒品海洛因罪嫌、同條第2項之販賣第二
    級毒品安非他命罪嫌。
二、原審法院以經調查證據結果，不能證明被告甲○○涉有起訴
    所指之販賣或幫助販賣毒品犯行，僅能認定被告持有第一級
    毒品及第二級毒品之行為，依刑事訴訟法第300條變更檢察
    官起訴法條為毒品危害防制條例第11條第1、2項之持有第一
    級毒品、第二級毒品罪。然因被告另因施用第一級、第二級
    毒品罪，經原審法院以93年度訴字第383號判處被告有期徒
    刑8 月、6月，應執行有期徒刑1年，同時諭知沒收銷燬上開
    扣案之第一級毒品海洛因、第二級毒品甲基安非他命。被告
    持有第一級、第二級毒品之低度行為，為施用第一級、第二
    級毒品之高度行為所吸收，本案被告非法持有毒品之犯行，
    為該案判決之既判力所及，因而為免訴之判決。
三、經查：
（一）按刑事判決得就起訴之犯罪事實變更檢察官所引應適用之
      法條者，以科刑或免刑之判決為限，諭知被告無罪之判決
      ，自無變更法條之可言（最高法院32年上字第2192號判例
      意旨參照）。
（二）本件原審並非為有罪之科刑或免刑判決，自不能任意變更
      檢察官起訴之事實及法條而為免訴之判決。原審所舉最高
      法院94年台上字第468號判決意旨，係指有罪判決，對販
      賣毒品罪，可變更為持有毒品罪，自不得錯誤爰引。且本
      件原審不單變更起訴法條，並變更起訴事實（檢察官起訴
      被告販賣毒品之事實，原審變更為持有毒品之事實，非單
      純變更起訴法條之問題）尤有未當。公訴人上訴意旨指摘
      原判決不當，為有理由，應由本院將原判決撤銷發回原審
      法院，另為適法之裁判，並不經言詞辯論為之。
四、據上論斷，應依刑事訴訟法第369條第1項、第372條，判決
    如主文。
中    華    民    國    95    年    1     月    16    日
                  臺灣高等法院刑事第二十三庭
                              審判長法  官  尤豐彥
                                    法  官  張明松
                                    法  官  趙功恆
以上正本證明與原本無異。
如不服本判決，應於收受送達後十日內向本院提出上訴書狀，其
未敘述上訴之理由者並得於提起上訴後十日內向本院補提理由書
（均須按他造當事人之人數附繕本）。
                                    書記官  孫佩琳
中    華    民    國    95    年    1     月    16    日


司法院資訊處製作；財團法人民間司法改革基金會備份。
